臺灣高等法院臺中分院刑事判決
110年度上訴字第1257號
上  訴  人  
即  被  告  沈彩蓮


選任辯護人  李思樟律師
上  訴  人  
即  參與人  新智電子自動化有限公司

代  表  人  沈彩蓮
上  訴  人  
即  參與人  呂欣自動控制器材有限公司

代  表  人  呂浙樑
前列二人之
共同代理人  李思樟律師
上列上訴人因違反商業會計法等案件，不服臺灣臺中地方法院10
9年度訴字第2446號中華民國110年4月8日第一審判決（起訴案號
：臺灣臺中地方檢察署108年度偵字第19425號、108年度偵緝字
第1771號），提起上訴，本院判決如下：
    主    文
原判決關於新智電子自動化有限公司、呂欣自動控制器材有限公
司取得犯罪所得沒收部分撤銷。
其他上訴駁回。
沈彩蓮緩刑貳年，並應向公庫支付新臺幣伍萬元。
    犯罪事實
一、趙翊辰（其本案犯行業經原審判處有期徒刑8月，緩刑2年確
    定）自民國105 年3 月起至108 年1 月19日止，在○○工程股
    份有限公司（登記地址為臺中市○區○○○路0 段00號9 樓之7 
    ，實際營業地址為臺中市○○區○○○0 路0 段000 巷00弄00號
    ，下稱○○公司）擔任副總。沈彩蓮係新智電子自動化有限公
    司（址設臺中市○○區○○路0000號，下稱新智公司）之負責人
    ，亦為呂欣自動控制器材有限公司（址設臺中市○○區○○路0 
    段000 號1 樓，負責人為沈彩蓮之配偶呂浙樑，下稱呂欣公
    司）之經辦會計人員。○○公司因承攬工程，需向新智公司、
    呂欣公司購買水電材料，交易模式係由趙翊辰負責聯繫訂貨
    ，再由○○公司之工班至新智公司、呂欣公司取貨，或由新智
    公司、呂欣公司送貨至○○公司倉庫，沈彩蓮負責製作出貨單
    及統一發票，並於次月25日檢送前述會計憑證至○○公司請領
    貨款，○○公司再開立支票支付。詎趙翊辰因缺錢花用，竟與
    沈彩蓮共同基於詐欺取財、不實填製會計憑證之犯意聯絡，
    自106 年7 月起至108年1 月止，接續在出貨單、統一發票
    上填製不實之商品數量、金額，使○○公司陷於錯誤，溢付貨
    款給新智公司或呂欣公司。沈彩蓮事後再以個人名義，將新
    智公司或呂欣公司所獲不法所得之80% ，支付給趙翊辰，詳
    情如下：
  ㈠○○公司以支票號碼PD0000000 支票給付貨款部分：
  1.○○公司就「苗栗國稅局」之工程，僅需「PVC 電線/（38平
    方）- （7/2.6 ）黑」900 公尺，惟趙翊辰與沈彩蓮就前述
    商品合意虛增1 倍數量。沈彩蓮遂於106 年7 月26日，填製
    新智公司之單號O607269T出貨單（共3聯，第1 聯為存根聯
    ，第2 聯為回單聯，第3 聯為客戶聯），並於商品「PVC 電
    線/ （38平方）- （7/2.6 ）黑」之「數量單位」欄位，列
    上「1800M 」之不實數量(事實上僅出貨900M) ；又在「金
    額」欄位上，填載「148,482 」之不實金額（虛增7 萬4,24
    1 元）。
  2.沈彩蓮於106 年8 月25日，填製新智公司之發票號碼PL0000
    0000（起訴書誤載為PLOOOOOO）統一發票（共3 聯，第1 聯
    為存根聯，第2 聯為扣抵聯，第3 聯為收執聯），於「382 
    電線」之「數量」欄位，列上「1800M 」之不實數量，又在
    「金額」欄位上，填載「148,500 」之不實金額。
  3.沈彩蓮將上述出貨單之客戶聯及統一發票收執聯送交給○○公
    司請領貨款，○○公司因誤認該等會計憑證上所載商品數量及
    金額為真正，遂開立支票號碼PD0000000、發票日期106 年1
    0月31日、票據金額23萬2278元（含其他筆交易貨款）之支
    票給新智公司。此部分犯罪所得為7 萬4,241 元。
  ㈡○○公司以支票號碼PD0000000支票給付貨款部分：
  1.○○公司就「南庄南江」工程，僅需「海巴龍電線/（100 平
    方）」50公尺，「海巴龍電線/ （38平方）」300 公尺，惟
    趙翊辰與沈彩蓮就前述商品合意虛增1 倍數量。沈彩蓮遂於
    106 年8 月26日，填製呂欣公司之單號O0000000出貨單（共
    3 聯），並於上開商品之「數量單位」、「金額」欄位，各
    虛增1 倍之數量及金額（即「海巴龍電線/ （100 平方）」
    100M、金額36,300元；「海巴龍電線/ （38平方）600M、金
    額85,800元）。
  2.○○公司就「獅潭永興」工程，僅需「海巴龍電線/ （38平方
    ）」200 公尺，惟趙翊辰與沈彩蓮就前述商品合意虛列1 倍
    數量。沈彩蓮遂於106 年9 月20日，填製呂欣公司之單號O6
    09209E出貨單（共3 聯），並於該商品之「數量單位」、「
    金額」欄位，虛增1 倍之數量及金額（即海巴龍電線/ （38
    平方）」400M，金額57,200元）。
  3.沈彩蓮於106 年9 月26日，填製呂欣公司之發票號碼QC0000
    0000統一發票（共3 聯），於「海巴龍電線/ （100 平方）
    」、「海巴龍電線/ （38平方）」之「數量」及「金額」欄
    位，分別列上虛增後之不實數量及金額。
  4.沈彩蓮將上述出貨單之客戶聯及統一發票收執聯送交給○○公
    司請領貨款，○○公司因誤認該等會計憑證上所載商品數量及
    金額為真正，遂開立支票號碼PD0000000、發票日期106 年1
    2月31日、票據金額19萬5087元（含其他筆交易貨款）之支
    票給呂欣公司。此部分犯罪所得為8 萬9650元（計算式：虛
    增金額18150+42900+28600=89650 ）。
  ㈢○○公司以支票號碼PD0000000 支票給付貨款部分：
  1.○○公司就「獅潭和興」工程，僅需「海巴龍電線/（38平方
    ）」350 公尺，惟趙翊辰與沈彩蓮就前述商品合意虛增1 倍
    數量。沈彩蓮遂於106 年9 月27日，填製呂欣公司之單號O0
    000000出貨單（共3 聯），並於上開商品之「數量單位」、
    「金額」欄位，虛增1 倍之數量及金額（即「海巴龍電線/ 
    （38平方）」700M、金額100,100 元） 。
  2.沈彩蓮於106 年10月25日，填製呂欣公司之發票號碼QC0000
    0000統一發票（共3 聯），於「海巴龍電線之「數量」及「
    金額」欄位，分別列上虛增後之不實數量及金額。
  3.沈彩蓮將上述出貨單之客戶聯及統一發票收執聯送交給○○公
    司請領貨款，○○公司因誤認該等會計憑證上所載商品數量及
    金額為真正，遂開立支票號碼PD0000000、發票日期107 年2
     月5 日、票據金額12萬9344元（含其他筆交易貨款）之支
    票給呂欣公司。此部分犯罪所得為5 萬0050元。
  ㈣○○公司以支票號碼PD0000000支票給付貨款部分：
  1.○○公司就「梧棲○○」工程，僅需「PVC 電線（38平方）- （
    7/2.6 ）- 紅」50公尺，「PVC 電線（38平方）- （7/2.6 
    ）- 白」50公尺，「PVC 電線（38平方)- （7/2.6 ）- 黑
    」50公尺，惟趙翊辰與沈彩蓮就前述商品合意虛增1 倍數量
    。沈彩蓮遂於106 年9 月27日，填製新智公司之單號O61101
    A6出貨單（共3 聯），並於上開商品之「數量單位」、「金
    額」欄位，均虛增1 倍之數量及金額（即上述3 項商品數量
    均列為100M，金額均列為9,198 元）。
  2.沈彩蓮於106 年11月14日，填製新智公司之發票號碼QS0000
    0000統一發票（共3 聯），於「382 電線」之「數量」及「
    金額」欄位，分別列上虛增後之不實數量及金額。
  3.沈彩蓮將上述出貨單之客戶聯及統一發票收執聯送交給○○公
    司請領貨款，○○公司因誤認該等會計憑證上所載商品數量及
    金額為真正，遂開立支票號碼PD0000000、發票日期107 年3
     月5 日、票據金額13萬9965元（含其他筆交易貨款）之支
    票給新智公司。此部分犯罪所得為1 萬3797元（計算式：45
    99+4599+4599=13797）。
  ㈤○○公司以支票號碼PD0000000支票給付貨款部分：
  1.○○公司就「造橋亞東」工程所需「PVC 電線（38平方）- （
    7/2.6 ）- 紅」100 公尺，「PVC 電線（38平方）- （7/2.
    6 ）- 白」100 公尺，「PVC 電線（38平方）- （7/2.6 ）
    - 黑」100 公尺等商品，已由新智公司於106 年11月30日以
    單號O0000000之出貨單送貨，並由○○公司員工簽收。惟趙翊
    辰與沈彩蓮合意虛列上開商品，沈彩蓮遂於106 年12月5 日
    ，填製新智公司之單號O0000000出貨單（共3 聯），並於上
    開商品之「數量單位」，均予以虛列（即上述3 項商品數量
    均列為100M）。
  2.沈彩蓮於106 年12月6 日，填製新智公司之發票號碼QS0000
    0000統一發票（共3 聯），於「382 電線」之「數量」及「
    金額」欄位，分別列上虛列後之不實數量及金額。
  3.沈彩蓮將新智公司之單號O0000000出貨單客戶聯及前述統一
    發票收執聯送交給○○公司請領貨款，○○公司因誤認該等會計
    憑證上所載商品數量及金額為真正，遂開立支票號碼PD0000
    000 、發票日期107 年3 月31日、票據金額8 萬2708元（含
    其他筆交易貨款）之支票給新智公司。此部分犯罪所得為2 
    萬7594元（計算式：9198+9198+9198=27594）。
  ㈥○○公司以支票號碼PD0000000支票給付貨款部分：
  1.○○公司就「南投憲兵隊」工程，僅需「PVC 電線（38平方）
    - （7/2.6 ）- 紅」100 公尺，「PVC 電線（38平方）- （
    7/2.6 ）- 白」100 公尺，「PVC 電線（38平方）- （7/2.
    6 ）- 黑」100 公尺，惟趙翊辰與沈彩蓮就前述商品合意虛
    增1 倍數量。沈彩蓮遂於106 年12月26日，填製新智公司之
    單號O0000000出貨單（共3 聯），並於上開商品之「數量單
    位」，均虛增1 倍之數量（即上述3 項商品數量均列為200M
    ）。
  2.沈彩蓮於107 年1 月14日，填製新智公司之發票號碼YR0000
    0000統一發票（共3 聯），於「382 電線」之「數量」及「
    金額」欄位，分別列上虛增後之不實數量及金額。
  3.沈彩蓮將上述出貨單客戶聯及統一發票收執聯送交給○○公司
    請領貨款，○○公司因誤認該等會計憑證上所載商品數量及金
    額為真正，遂開立支票號碼PD0000000 、發票日期107 年4 
    月30日、票據金額5 萬7947元（含其他筆交易貨款）之支票
    給新智公司。此部分犯罪所得為2 萬7594元（計算式：9198
    +9198+9198=27594）。
  ㈦○○公司以支票號碼PD0000000支票給付貨款部分：
  1.○○公司就「和平南勢」工程，僅需「海巴龍電線（150 平方
    ）」100 公尺，「海巴龍電線（38平方）」300公尺，惟趙
    翊辰與沈彩蓮就前述商品合意虛增1 倍數量。沈彩蓮遂於10
    7 年2 月1 日，填製呂欣公司之單號O0000000出貨單（共3 
    聯），並於上開商品之「數量單位」欄位，均虛增1 倍之數
    量（即「海巴龍電線（150 平方）」列為200 公尺，「海巴
    龍電線（38平方）」列為600 公尺） 。
  2.沈彩蓮於107 年2 月24日，填製呂欣公司之發票號碼YS0000
    0000統一發票（共3 聯），於「海巴龍電線」之「數量」及
    「金額」欄位，列上虛增後之不實數量及金額。
  3.沈彩蓮將上述出貨單客戶聯及統一發票收執聯送交給○○公司
    請領貨款，○○公司因誤認該等會計憑證上所載商品數量及金
    額為真正，遂開立支票號碼PD0000000 、發票日期107 年5 
    月31日、票據金額21萬224 元（含其他筆交易貨款）之支票
    給呂欣公司。此部分犯罪所得為9 萬9760元（計算式：5452
    0+45240=99760 ）。
  ㈧○○公司以支票號碼QD0000000支票給付貨款部分：
  1.○○公司就「中寮內城」、「鹿谷坪子頂」等工程僅需「海巴
    龍電線（38平方）」450 公尺，惟趙翊辰與沈彩蓮就前述商
    品合意虛增1 倍數量。沈彩蓮遂於107 年3月23日，填製呂
    欣公司之單號O0000000出貨單（共3 聯），並於上開商品之
    「數量單位」欄位，虛增1 倍之數量（即「海巴龍電線（38
    平方）」列為900 公尺）。
  2.沈彩蓮於107 年3 月25日，填製呂欣公司之發票號碼AP0000
    0000統一發票（共3 聯），於「海巴龍電線（38平方）」之
    「數量」及「金額」欄位，列上虛增後之不實數量及金額。
  3.沈彩蓮將上述出貨單客戶聯及統一發票收執聯送交給○○公司
    請領貨款，○○公司因誤認該等會計憑證上所載商品數量及金
    額為真正，遂開立支票號碼PD0000000 、發票日期107 年7 
    月10日、票據金額14萬9207元（含其他筆交易貨款）之支票
    給呂欣公司。此部分犯罪所得為6 萬7860元。
  ㈨○○公司以支票號碼QD0000000支票給付貨款部分：
  1.○○公司就「鹿谷坪子頂」、「仁愛廬山」、「平和唐呂」等
    電氣設備工程，已連工帶料發包給○○工程有限公司（下稱○○
    公司）施作，故○○公司就○○公司施作部分，無需再向呂欣公
    司訂購水電材料。惟趙翊辰與沈彩蓮合意虛列商品，沈彩蓮
    遂於107 年4 月16日，填製呂欣公司之單號O0000000出貨單
    （共3 聯），並虛列「海巴龍電線（150 平方）」200 公尺
    ，「海巴龍電線（38平方）」1200公尺。
  2.沈彩蓮於107 年4 月27日，填製呂欣公司之發票號碼AP0000
    0000統一發票（共3 聯），於「海巴龍電線」之「數量」及
    「金額」欄位，列上虛增後之不實數量及金額。
  3.沈彩蓮將上述出貨單客戶聯及統一發票收執聯送交給○○公司
    請領貨款，○○公司因誤認該等會計憑證上所載商品數量及金
    額為真正，遂開立支票號碼QD0000000 、發票日期107 年8 
    月10日、票據金額41萬2117元（含其他筆交易貨款）之支票
    給呂欣公司。此部分犯罪所得為29萬元（計算式：109040+1
    80960=290000）。
  ㈩○○公司以支票號碼QD0000000支票給付貨款部分：
  1.○○公司就「鹿谷坪子頂」之電氣設備工程，已連工帶料發包
    給○○公司施作，故○○公司就○○公司施作部分，無需再向呂欣
    公司訂購水電材料。惟趙翊辰與沈彩蓮合意虛列商品，沈彩
    蓮遂於107 年5 月7 日，填製新智公司之單號O0000000出貨
    單（共3 聯），並虛列「海巴龍電線（38平方）」400 公尺
    ，金額「60,320」元。
  2.沈彩蓮於107 年5 月15日，填製新智公司之發票號碼GL0000
    0000統一發票（共3 聯），於「382 電線」之「數量」及「
    金額」欄位，列上虛增後之不實數量及金額。
  3.沈彩蓮將上述出貨單客戶聯及統一發票收執聯送交給○○公司
    請領貨款，○○公司因誤認該等會計憑證上所載商品數量及金
    額為真正，遂開立支票號碼QD0000000 、發票日期107 年8 
    月31日、票據金額23萬4899元（含其他筆交易貨款）之支票
    給新智公司。此部分犯罪所得為6 萬320 元。
  ○○公司以支票號碼QD0000000 支票給付貨款部分：
  1.○○公司就「東勢東西」、「西螺茄冬」、「台西台館」、「
    泰山清安」之電氣設備工程，已連工帶料發包給○○公司，故
    ○○公司就○○公司施作部分，無需再向呂欣公司訂購水電材料
    。惟趙翊辰與沈彩蓮合意虛列商品，沈彩蓮遂於107 年6 月
    12日，填製呂欣公司之單號O0000000出貨單（共3 聯），並
    虛列「海巴龍電線（150 平方）-100M*2 」200 公尺，「海
    巴龍電線（38平方） -100M*10」1000公尺。
  2.沈彩蓮於107 年6 月24日，填製呂欣公司之發票號碼CM0000
    0000統一發票（共3 聯），於「海巴龍電線」之「數量」及
    「金額」欄位，列上虛增後之不實數量及金額。
  3.沈彩蓮將上述出貨單客戶聯及統一發票收執聯送交給○○公司
    請領貨款，○○公司因誤認該等會計憑證上所載商品數量及金
    額為真正，遂開立支票號碼QD0000000 、發票日期107 年10
    月15日、票據金額28萬184 元（含其他筆交易貨款）之支票
    給呂欣公司。此部分犯罪所得為25萬9840元（計算式：1090
    40+150800=259840）。
  ○○公司以支票號碼QD0000000支票給付貨款部分：
  1.趙翊辰與沈彩蓮合意虛列○○公司所承攬「後龍大山車站」工
    程所需電信材料。沈彩蓮遂於107 年6 月12日，填製新智公
    司之單號O0000000出貨單（共3 聯），並虛列「PVC 電線/ 
    （38平方）- （7/2.6 ）- 黑」300 公尺，「PVC 電線/ （
    38平方）- （7/2.6 ）- 白」300公尺，「PVC 電線/ （38
    平方）- （7/2.6 ）- 紅」300 公尺。
  2.沈彩蓮於107 年6 月10日，填製新智公司之發票號碼CL0000
    0000統一發票( 共3 聯) ，於「382 電線」之「數量」及「
    金額」欄位，列上虛增後之不實數量及金額。
  3.沈彩蓮將上述出貨單客戶聯及統一發票收執聯送交給○○公司
    請領貨款，○○公司因誤認該等會計憑證上所載商品數量及金
    額為真正，遂開立支票號碼QD0000000 、發票日期107 年10
    月15日、票據金額9 萬1778元（含其他筆交易貨款）之支票
    給新智公司。此部分犯罪所得為8 萬6724元（計算式：2890
    8+28908+28908=86724 ）。
  ○○公司以支票號碼PD0000000支票給付貨款部分：
  1.○○公司就「○○銅鏡」、「○○南洗水」之電氣設備工程，已連
    工帶料發包給○○公司，故○○公司就○○公司施作部分，無需再
    向呂欣公司訂購水電材料。惟趙翊辰與沈彩蓮合意虛列商品
    ，沈彩蓮遂於107 年8 月27日，填製呂欣公司之單號O00000
    00出貨單（共3 聯），並虛列「海巴龍電線（150 平方）」
    100 公尺，「海巴龍電線（38平方）」600 公尺。
  2.○○公司就「苗栗憲兵隊」之工程，僅需「PVC 電線/（38平
    方）- （7/2.6 ）- 紅」100 公尺，「PVC 電線/ （38平方
    ）- （7/2.6 ）- 白」100 公尺，「PVC 電線/ （38平方）
    - （7/2.6 ）- 黑」100 公尺。惟趙翊辰與沈彩蓮合意虛列
    商品，沈彩蓮遂於107 年8 月27日，填製呂欣公司之單號O0
    000000出貨單（共3 聯），並虛增前述商品1 倍數量（即在
    各項商品「數量單位」欄位上，均列為200 公尺）。
  3.沈彩蓮於107 年9 月23日，填製呂欣公司之發票號碼GF0000
    0000統一發票（共3 聯），於「海巴龍電線」、「PVC 電線
    」之「數量」及「金額」欄位，列上虛增後之不實數量及金
    額。
  4.沈彩蓮將上述出貨單客戶聯及統一發票收執聯送交給○○公司
    請領貨款，○○公司因誤認該等會計憑證上所載商品數量及金
    額為真正，遂開立支票號碼PD0000000 、發票日期108 年1 
    月10日、票據金額20萬8226元（含其他筆交易貨款，起訴書
    誤載為91778 元）之支票給呂欣公司（起訴書誤載為新智公
    司）。此部分犯罪所得為171280元（計算式：54520+90480+
    8760+8760+8760=171280 ，起訴書誤載為86724 元）。
二、案經○○公司訴由臺灣臺中地方檢察署檢察官偵查起訴。
    理    由
一、證據能力之說明：
  ㈠本件判決以下所引用上訴人即被告沈彩蓮（以下稱被告沈彩
    蓮）以外之人於審判外之言詞或書面陳述，檢察官、被告沈
    彩蓮及選任辯護人均不爭執其證據能力，迄本院言詞辯論終
    結前亦均未聲明異議，本院審酌前開證據作成或取得狀況，
    無不法或不當取證之情事，亦無顯不可信情況，認以之為本
    案之證據為適當，依刑事訴訟法第159 條之5 規定，均具有
    證據能力。
  ㈡本件判決以下所引用之非供述證據，均與本案事實具有自然
    關聯性，且核屬書證、物證性質，又查無事證足認有違背法
    定程式或經偽造、變造所取得等證據排除之情事，復經本院
    依刑事訴訟法第164 條、第165 條踐行物證、書證之調查程
    序，亦堪認均有證據能力。
二、認定犯罪事實之理由及證據：
　㈠上開犯罪事實，業據被告沈彩蓮於本院準備程序及審理時坦
    承不諱（見本院卷第86、208頁），核與證人即同案被告趙
    翊辰於偵訊及原審審理時證述（見偵19425卷二第369至382
    頁、原審卷第287至372頁）、證人呂浙樑於偵訊證述（見偵
    19425卷二第239至252頁）、證人鄒心維於偵訊證述（見偵1
    9425卷一第142、216頁）之情節相符，復有附表所示出貨單
    、統一發票及支票影本在卷可佐，堪認被告沈彩蓮上開任意
    性自白與事實相符，足以採憑。被告沈彩蓮前以其將○○公司
    貨款80%借給同案被告趙翊辰，其餘貨款20%係借款之擔保云
    云置辯，否認犯罪，無非事後卸責之詞，要無可採。
　㈡本案事證明確，被告沈彩蓮上開犯行，洵堪認定，應依法論
    科。　
三、論罪科刑：
  ㈠按商業會計憑證分為原始憑證及記帳憑證二類，原始憑證係
    證明會計事項之經過，而為造具記帳憑證所根據之憑證；記
    帳憑證係證明處理會計事項人員之責任，而為記帳所根據之
    憑證，此觀商業會計法第15條甚明。而統一發票係為證明事
    項之經過造具記帳所根據之憑證，屬原始憑證，自屬商業會
    計法第15條第1 款之會計憑證無訛。
  ㈡核被告沈彩蓮所為，係犯商業會計法第71條第1 款之填製不
    實會計憑證罪、刑法第339 條第1 項之詐欺取財罪。
  ㈢按商業會計法第71條第1 款所處罰者，係商業負責人、主辦
    及經辦會計人員或依法受託代他人處理會計事務之人員，以
    明知為不實之事項，而填製會計憑證或記入帳冊之行為。商
    業會計法第4 條規定：「本法所稱商業負責人依公司法第8 
    條、商業登記法第9 條及其他法律有關之規定。而公司法第
    8 條規定，本法所稱公司負責人，在無限公司、兩合公司為
    執行業務或代表公司之股東；在有限公司、股份有限公司為
    董事」，足見商業會計法第71條第1 款所處罰者，僅限於商
    業負責人、主辦及經辦會計人員或依法受託代他人處理會計
    事務之人員。如未具上開身分者，應與有該身分者共犯，始
    有依該法論處之餘地（最高法院94年度台上字第7334號判決
    意旨參照）。經查，被告沈彩蓮為新智公司之負責人，亦為
    呂欣公司之經辦會計人員，核屬商業會計法第71條第1 款之
    商業負責人、經辦會計人員，同案被告趙翊辰雖不具上開身
    分，然其與具上開身分之被告沈彩蓮就填製不實會計憑證部
    分，均具有犯意聯絡及行為分擔，依刑法第31條第1 項規定
    ，應論以共同正犯；另被告沈彩蓮與同案被告趙翊辰就詐欺
    取財部分，亦有犯意聯絡及行為分擔，亦應論以共同正犯。
  ㈣被告沈彩蓮與同案被告趙翊辰係基於詐欺取財之犯意聯絡，
    共同詐欺○○公司之貨款，而填製不實會計憑證不過為其等詐
    欺取財之手段，尚難僅以填製會計憑證之客觀次數，作為認
    定罪數之標準，而被告沈彩蓮與同案被告趙翊辰既係基於同
    一犯意，接續詐取同一被害人財物，並因而接續填製不實會
    計憑證，依一般社會健全觀念，在時間差距上，難以強行分
    開，在刑法評價上，以視為數個舉動之接續施行，合為包括
    之一行為予以評價，較為合理，是被告沈彩蓮所犯填製不實
    會計憑證及詐欺取財犯行，應依接續犯而論以包括之一罪。
  ㈤被告沈彩蓮係以一行為同時觸犯填製不實會計憑證罪、詐欺
    取財罪，為想像競合犯，應依刑法第55條規定，從一重依商
    業會計法第71條第1 款之填製不實會計憑證罪處斷。
四、原審認被告沈彩蓮上揭犯行，事證明確，而依上述規定予以
    論罪，且說明就上開犯行與同案被告趙翊辰成立共同正犯，
    及被告沈彩蓮所為應依接續犯論以一罪，並為想像競合犯，
    應依刑法第55條規定，從一重依商業會計法第71條第1 款之
    填製不實罪處斷。復審酌被告沈彩蓮為謀私利，與同案被告
    趙翊辰共同詐欺告訴人○○公司財物，由同案被告趙翊辰利用
    職務上機會簽收不實出貨單，再由被告沈彩蓮開立內容不實
    之出貨單及統一發票向○○公司請款，並朋分詐欺所得款項，
    不僅損害○○公司之利益，且有損會計憑證之正確性，所為實
    屬不該。兼酌被告沈彩蓮於偵查中即矢口否認犯行，告訴人
    ○○公司之代理人林湘清律師當庭請求對被告沈彩蓮從重量刑
    ，檢察官亦建請對被告沈彩蓮諭知不得易科罰金之刑度（見
    原審卷第37 1頁），及被告之犯罪動機、手段、情節，兼衡
    其等之智識程度及家庭經濟狀況（見原審卷第368 頁），量
    處被告沈彩蓮有期徒刑8月。核其採證認事用法俱無違誤，
    量刑亦堪認允當。被告沈彩蓮上訴後，雖改口坦承犯行，並
    與告訴人○○公司成立和解，依和解內容給付告訴人○○公司新
    臺幣135萬元完畢，有臺灣臺中地方法院110年度中司移調字
    第226號調解程序筆錄影本及台中銀行國內匯款申請書回條
    影本在卷可參（見本院卷第151、215、216頁），然審酌原
    審對被告沈彩蓮量處之刑度接近最低度刑，已有寬容被告，
    從輕量刑，而被告於本案偵查、原審審理中始終飾詞狡卸，
    否認犯罪，且未與告訴人和解，賠償其損害，犯後態度著實
    非佳，不無浪費司法資源，迨上訴本院後，始改口坦承犯行
    ，與告訴人○○公司成立和解，賠償其損害，因認此尚不足以
    邀獲較輕之處罰。是被告沈彩蓮之上訴，非有理由，應予駁
    回。
五、被告沈彩蓮未曾因故意犯罪而受有期徒刑以上刑之宣告，有
    臺灣高等法院被告前案紀錄表可佐，茲考量其於本院審理中
    坦承犯行，並已與告訴人○○公司達成和解並賠償損害，已如
    前述，略顯悔意，告訴人○○公司之代表人賴勇吉亦當庭表示
    願意原諒被告沈彩蓮（見本院卷第210 頁），兼酌被告沈彩
    蓮年逾六旬，歷經本案偵、審程序，長期處於高壓情境，導
    致免疫系統失調而罹患皮膚疾病，有林新醫院診斷證明書及
    照片可稽（見本院卷第159、161頁），信其經此偵審及科刑
    教訓後，應知所警惕，因認上揭所宣告之刑以暫不執行為適
    當，爰依刑法第74條第1 項第1 款之規定，併予諭知緩刑2 
    年，以啟自新。又為督促被告沈彩蓮記取教訓，避免其心存
    僥倖，爰依刑法第74條第2 項第4款之規定，命其應向公庫
    支付如主文第三項所示之金額，以觀後效。若被告沈彩蓮不
    履行此一負擔，且情節重大足認原宣告之緩刑難收其預期效
    果，而有執行刑罰之必要者，依刑法第75條之1 第1 項第4 
    款之規定，檢察官得向法院聲請撤銷其緩刑之宣告，附此敘
    明。
六、沒收部分：　　　
　㈠按犯罪所得，屬於犯罪行為人者，沒收之；犯罪行為人為他
    人（含自然人、法人或非法人團體）實行違法行為，該他人
    因而取得犯罪所得者，沒收之；前2 項之沒收，於全部或一
    部不能沒收或不宜執行沒收時，追徵其價額；犯罪所得已實
    際合法發還被害人者，不予宣告沒收或追徵，刑法第38條之
    1 第1 項前段、第2 項第3 款、第3 項、第5項分別定有明
    文。
　㈡經查，被告沈彩蓮與同案被告趙翊辰以上揭方式詐欺取得之
    犯罪所得，各如犯罪事實欄所示，總計共為131 萬8710元。
    而依照同案被告趙翊辰所述，其與被告沈彩蓮係以8 成、2 
    成之比例分配款項（見原審卷第323 頁），即被告沈彩蓮所
    分得2 成，然因犯罪事實欄一㈠㈣㈤㈥㈩實際提示○○公司支票而
    取得金額之人為上訴人即參與人新智公司（新智公司上開支
    票部分共計為29萬270 元），犯罪事實欄一㈡㈢㈦㈧㈨實際提
    示○○公司支票而取得金額之人為上訴人即參與人呂欣公司（
    呂欣公司上開支票部分共計為102 萬8440元），此部分為被
    告沈彩蓮為上訴人即參與人新智公司、呂欣公司實行違法行
    為，新智公司、呂欣公司因而取得之犯罪所得，依照上開說
    明，新智公司取得之犯罪所得為5 萬8054元（計算式：2902
    70×0.2 ＝58054 、呂欣公司取得之犯罪所得為20萬5688元（
    計算式：0000000 ×0.2 ＝205688）。然被告沈彩蓮與告訴人
    ○○公司已成立和解，並由被告沈彩蓮依和解內容給付135萬
    元完畢，如前所述，則呂欣公司、新智公司所取得之犯罪所
    得無異已全部實際發還與告訴人○○公司，依刑法第38條之1
    第5項規定，自不應再予宣告沒收或追徵。原審就此部分，
    未及審酌上情，遽對呂欣公司、新智公司諭知沒收、追徵，
    不無違誤。上訴人即參與人呂欣公司、新智公司就此部分上
    訴，指摘原判決不當，為有理由，應由本院將原判決關此部
    分撤銷，以符適法。
七、據上論結，應依刑事訴訟法第368條、第369條第1項前段、
    第455-22條，判決如主文。
本案經檢察官陳立偉提起公訴，檢察官陳惠珠到庭執行職務。
中　　華　　民　　國　　110 　年　　11　　月　　17　　日
            刑事第五庭    審判長法　官  鄭  永  玉
　　　　　　　　　　　　        法　官  卓  進  仕
　　　　　　　　　　　　　      法　官  許  文  碩  
以上正本證明與原本無異。
如不服本判決應於收受送達後20日內向本院提出上訴書狀，其未
敘述上訴理由者，並得於提起上訴後20日內向本院補提理由書（
均須按他造當事人之人數附繕本）「切勿逕送上級法院」。因疫
情而遲誤不變期間，得向法院聲請回復原狀。

                                書記官  林  育  萱
　　　　　　　　　　　　　　　　
中　　華　　民　　國　　110 　年　　11　　月　　17　　日
【附錄論罪科刑法條】
◎商業會計法第71條第1 款
商業負責人、主辦及經辦會計人員或依法受託代他人處理會計事
務之人員有下列情事之一者，處5 年以下有期徒刑、拘役或科或
併科新臺幣60萬元以下罰金：
一、以明知為不實之事項，而填製會計憑證或記入帳冊。
◎中華民國刑法第339 條第1 項
意圖為自己或第三人不法之所有，以詐術使人將本人或第三人之
物交付者，處5 年以下有期徒刑、拘役或科或併科50萬元以下罰
金。
【附表】

對應之犯罪事實 日期 詐欺及不實記載手法之摘要 犯罪所得（新臺幣） 出貨單編號（卷證頁碼） 統一發票（卷證頁碼） 支票編號（卷證頁碼） ㈠1.     2.      3. 106年7月26日 浮報（出貨單記載電線1800公尺，實際上僅領取900公尺） 74241元 O607269T（偵19425 卷一第185 頁中） 無 無  106年8月25日   無 PL00000000（偵緝1771卷第98頁下）（起訴書誤載為PLOOOOOOＯ 無  106年10月31日   無 無 PD0000000 （偵緝1771卷第97頁） ㈡1.           2.       3.    4. 106年8月26日 浮報〈出貨單記載海巴龍電線（100平方）100 公尺，實際上僅領取50公尺；出貨單記載海巴龍電線（38平方）600公尺，實際上僅領取300 公尺〉 89650元 O0000000（偵19425 卷一第187 頁上） 無 無  106年9月20日 浮報〈出貨單記載海巴龍電線（38平方）400 公尺，實際上僅領取200公尺〉  O609209E（偵19425 卷一第189 頁中） 無 無  106年9月26日 同上  無 QC00000000（偵緝1771卷第100 頁下） 無  106年12月31日   無 無 PD0000000 （偵緝1771卷第99頁下） ㈢1.     2.    3. 106年9月27日 浮報〈出貨單記載海巴龍電線（38平方）700 公尺，實際上僅領取350 公尺〉 50050元 O0000000（偵19425 卷一第191 頁上） 無 無  106年10月25日   無 QC00000000（偵緝1771卷第101 頁下） 無  107年2月5日   無 無 PD0000000 （偵緝1771卷第101 頁上） ㈣1.     2.    3. 106 年11月1 日（起訴書誤載為106 年9 月27日） 浮報〈出貨單記載海巴龍電線（38平方）紅、白、黑各100 公尺，實際上僅各領取50公尺〉 13797元 O61101A6（偵19425 卷一第193 頁中） 無 無  106年11月14日   無 QS00000000（偵緝1771卷第104 頁上） 無  107年3月5日   無 無 PD0000000 （偵緝1771卷第103 頁上） ㈤1.     2.    3. 106年12月5日 虛報〈出貨單記載海巴龍電線（38平方）紅、白、黑各100 公尺，實際上業經其他員工領取〉 27594元 O0000000（偵19425 卷一第195 頁上） 無 無  106年12月6日   無 QS00000000（偵緝1771卷第106 頁上） 無  107年3月31日   無 無 PD0000000 （偵緝1771卷第105 頁上） ㈥1.     2.    3. 106年12月26日 浮報〈出貨單記載海巴龍電線（38平方）紅、白、黑各200 公尺，實際上僅各領取100 公尺〉 27594元 O0000000（偵19425 卷一第197 頁上） 無 無  107年1月14日   無 YR00000000（偵緝1771卷第108 頁上） 無  107年4月30日   無 無 PD0000000 （偵緝1771卷第107 頁上） ㈦1.     2.    3. 107年2月1日 浮報〈出貨單記載海巴龍電線（150平方）200 公尺，實際上僅領取100 公尺；出貨單記載海巴龍電線（38平方）600 公尺，實際上僅領取300 公尺〉 99760元 O0000000（偵19425 卷一第199 頁下） 無 無  107年2月24日   無 YS00000000（偵緝1771卷第110 頁下） 無  107年5月31日   無 無 PD0000000 （偵緝1771卷第109 頁下） ㈧1.     2.    3. 107年3月23日 浮報〈出貨單記載海巴龍電線（38平方）900 公尺，實際上僅領取450 公尺〉 67860元 O0000000（偵19425 卷一第201 頁下） 無 無  107年3月25日   無 AP00000000（偵緝1771卷第111 頁下） 無  107年7月10日   無 無 QD0000000 （偵緝1771卷第111 頁上）（起訴書誤載為PD0000000 ） ㈨1.     2.    3. 107年4月16日 連工帶料〈出貨單記載海巴龍電線（150平方）200 公尺、海巴龍電線（38平方）1200公尺，實際上因該工程業已連工帶料發包而未領取〉 290000元 O0000000（偵19425 卷一第203 頁下） 無 無  107年4月27日   無 AP00000000（偵緝1771卷第113 頁下） 無  107年8月10日   無 無 QD0000000 （偵緝1771卷第113 頁上） ㈩1.     2.      3. 107年5月7日 連工帶料〈出貨單記載海巴龍電線（38平方）400 公尺，實際上因該工程業已連工帶料發包而未領取〉 60320元 O0000000（偵19425 卷一第205 頁下） 無 無  107年5月15日   無 CL00000000（偵緝1771卷第115 頁下）（起訴書誤載為GL00000000） 無  107年8月31日   無 無 QD0000000 （偵緝1771卷第115 頁上） 1.    2.    3. 107年6月12日 連工帶料〈出貨單記載海巴龍電線（150平方）200 公尺、海巴龍電線（38平方）1000公尺，實際上因該工程業已連工帶料發包而未領取〉 259840元 O0000000（警卷第56頁上） 無 無  107年6月24日   無 CM00000000（偵緝1771卷第118 頁下） 無  107年10月15日   無 無 QD0000000 （偵緝1771卷第117 頁上） 1.    2.    3. 107年6月12日 連工帶料〈出貨單記載海巴龍電線（38平方）紅、白、黑各300 公尺，實際上因該工程業已連工帶料發包而未領取〉 86724元 O0000000（警卷第56頁下） 無 無  107年6月10日   無 CL00000000（偵緝1771卷第118 頁上） 無  107年10月15日   無 無 QD0000000 （偵緝1771卷第117 頁上） 1.           2.       3.    4. 107年8月27日 連工帶料〈出貨單記載海巴龍電線（150平方）100 公尺、海巴龍電線（38平方）600 公尺，實際上因該工程業已連工帶料發包而未領取〉 86724元 O0000000（警卷第57頁上） 無 無  107年8月27日 虛報〈出貨單記載海巴龍電線（38平方）紅、白、黑各200 公尺，實際上並未領取〉  O0000000（警卷第57頁下） 無 無  107年9月23日 同上  無 GF00000000（偵緝1771卷第119 頁下） 無  108年1月10日   無 無 PD0000000 （偵緝1771卷第119 頁上）（票據金額20萬8226元、起訴書誤載為票據金額9 萬1778元）